臺灣臺中地方法院民事裁定　　　　　　100年度監宣字第115號
聲　請　人　古文斌
代　理　人　林瓊嘉律師
相　對　人　古紳坤
上列聲請人聲請監護宣告事件，本院裁定如下：
    主    文
宣告古紳坤（國民身分證統一編號：Ｚ000000000號）
為受監護宣告之人。
選定財團法人臺中市○○○道老人福利基金會（現任執行長：林
依瑩）為受監護宣告之人之監護人。
指定臺中市政府社會局局長（現任局長：王秀燕）為會同開具財
產清冊之人。
聲請費用由受監護宣告之人負擔。
    理    由
一、聲請意旨略以：聲請人古文斌（男、民國○○○年○月○○
    日生、國民身分證統一編號：Ｚ000000000號）為
    相對人古紳坤（男、十六年三月十日生、國民身分證統一編
    號：Ｚ000000000號）之子，相對人於九十五年九
    月二十三日因腦中風併腦出血急性水腦症，現呈重度肢體殘
    障及昏迷狀態，雖屢經延醫診治均不見起色，已無法處理自
    己事務，為此聲請對其為監護之宣告等語。再相對人之父母
    均歿，相對人與其配偶感情不睦，且聲請人及相對人之配偶
    均重度聽障，均不適任監護人，又已無其他親屬可為其處理
    事務，為確保相對人之權益，爰依法請求選定財團法人臺中
    市○○○道老人福利基金會執行長林依瑩為相對人之監護人
    ，另請指定臺中市政府社會局社工員鄞佳雯為會同開具財產
    清冊之人等語。並提出戶籍謄本及同意書各二份、相對人身
    心障礙手冊影本、親屬系統表、除戶謄本及診斷證明書影本
    等件為證。
二、按對於因精神障礙或其他心智缺陷，致不能為意思表示或受
    意思表示，或不能辨識其意思表示之效果者，法院得因本人
    、配偶、四親等內之親屬、最近一年有同居事實之其他親屬
    、檢察官、主管機關或社會福利機構之聲請，為監護之宣告
    。受監護宣告之人應置監護人。法院為監護之宣告時，應依
    職權就配偶、四親等內之親屬、最近一年有同居事實之其他
    親屬、主管機關、社會福利機構或其他適當之人選定一人或
    數人為監護人，並同時指定會同開具財產清冊之人。法院選
    定監護人時，應依受監護宣告之人之最佳利益，優先考量受
    監護宣告之人之意見，審酌一切情狀，並注意下列事項：(一)
    受監護宣告之人之身心狀態與生活及財產狀況。(二)受監護宣
    告之人與其配偶、子女或其他共同生活之人間之情感狀況。
    (三)監護人之職業、經歷、意見及其與受監護宣告之人之利害
    關係。(四)法人為監護人時，其事業之種類與內容，法人及其
    代表人與受監護宣告之人之利害關係，民法第十四條第一項
    、第一千一百十條、第一千一百十一條第一項、第一千一百
    十一條之一分別定有明文。
三、經查：
  (一)聲請人主張其為相對人之子，相對人有上開事由須為監護宣
    告之事實，業據提出診斷證明書、相對人身心障礙手冊（均
    影本）及戶籍謄本二份為證。是聲請人既為相對人之子，依
    法自得聲請對相對人為監護之宣告。又本院依民事訴訟法第
    六百零二條第一項前段規定，於鑑定人即澄清醫院劉金明醫
    師前訊問相對人，相對人現插鼻胃管及包尿片，四肢孿縮，
    完全臥床。嗣經鑑定醫師鑑定結果認：相對人於九十五年間
    因中風腦出血，現插鼻胃管及呈完全臥床狀態；相對人無對
    外界之反應、思考能力、自己行為之利害得失之意思能力；
    亦無認知、理解判斷能力、管理處分自己財產之能力；接受
    治療後，無回復之可能性；受鑑定人有精神上之障礙（腦中
    風後遺症），其程度重大，不能管理處分自己之財產，且回
    復可能性低，又相對人之精神障礙之程度，有「不能為意思
    表示或受意思表示」、「不能辨識其意思表示之效果」之情
    形，可為監護宣告等語，此有本院一百年六月二十日訊問筆
    錄乙份在卷可憑。本院審酌上開訊問結果及鑑定醫師所為之
    鑑定意見後，認相對人因罹患腦中風等病症後，造成精神障
    礙，致不能為意思表示及受意思表示，亦不能辨識其意思表
    示效果，故聲請人聲請對相對人為監護之宣告，為有理由，
    應予准許。
  (二)相對人之父母均歿，相對人除有配偶及其子即聲請人外別無
    其他親屬等情，有聲請人提出之戶籍謄本二份、除戶謄本一
    份在卷可憑。另本院依民法第一千一百十一條第二項規定，
    函請臺中市政府社會局對相對人監護宣告事件進行訪視，結
    果略以：1.聲請人為相對人之次子，其為極重度多重障礙（
    重度聽障與聲障），僅能維持個人基本生活，由聲請人身上
    的衣著與生活狀況（在自家客廳地板鋪被子為就寢處，居家
    環境雜亂），評估無法提供相對人良好的照顧，故相對人自
    九十五年十月起入住松群護理之家迄今，相對人之生活起居
    全賴護理之家人員提供專責服務。2.聲請人有喝酒習慣，據
    鄰居表示，聲請人時常酒醉跌倒在路邊，聲請人曾酒醉跌倒
    導致腳踝受傷流血未就醫處理，於一百年三月三日至林瓊嘉
    律師事務所商談監護宣告法律事宜時，發現事務所地板有血
    跡，經林律師協助送醫縫合傷口。3.聲請人為極重度多重障
    礙（重度聽障與聲障），又相對人之妻為重度聽障，故社工
    員與案家溝通皆需仰賴與聲請人使用書面文字傳達，皆需要
    多次釐清，方能知曉案家情形，另因溝通問題，故案家也鮮
    少與鄰居有互動，致使案家與親屬鄰居關係較有界線與孤立
    。4.本案衡量聲請人與相對人之妻之身心障礙與居家生活情
    形，評估不適任為相對人之監護人，又財團法人弘道老人福
    利基金會自成立以來即以服務弱勢老人、維護其最佳利益而
    使其能夠得以安養終老為目標，係中部地區老人福利服務專
    業單位，為維護受監護宣告人之最佳利益，故建議由財團法
    人弘道老人福利基金會任之等情，有臺中市政府社會局一百
    年五月二十三日中市社工字第一００００四０三九四號函暨
    所附訪視調查表在卷可稽。本院參酌前揭各情，認由財團法
    人臺中市○○○道老人福利基金會任相對人之監護人，最能
    符合受監護宣告之人之最佳利益，並經弘道老人福利基金會
    同意，有就任監護人同意書在卷可稽，爰選定財團法人臺中
    市○○○道老人福利基金會為監護人；另相對人既無適宜之
    親屬得擔任會同開具財產清冊之人，已如前述，為保障其權
    益，本院徵得聲請人同意後，爰指定臺中市政府社會局局長
    （現任局長：王秀燕）為會同開具遺產清冊之人。
  (三)末按民法第一千一百十三條準用同法第一百零九十九條、第
    一千一百零九條之規定，監護開始時，監護人對於受監護人
    之財產，應依規定會同法院指定會同開具財產清冊之人，於
    二個月內開具財產清冊，並陳報法院；監護人於執行監護職
    務時，因故意或過失，致生損害於受監護人者，應負賠償之
    責。基上監護人財團法人臺中市○○○道老人福利基金會於
    本裁定確定後，應會同如主文第三項所示之法院指定人臺中
    市政府社會局局長（或其指派之人），於二個月內開具財產
    清冊，並陳報法院，併此敘明。
四、依民事訴訟法第六百零八條第一項，裁定如主文。
中    華    民    國   100    年    7     月    7     日
                  家事法庭      法  官  楊熾光
如不服本裁定關於選定監護人及指定會同開具財產清冊之人等部
分，應於送達後十日內向本院提出抗告狀，並繳納抗告費新臺幣
一仟元；其餘關於宣告監護之部分，依民事訴訟法第六百零九條
第一項規定不得抗告。
中    華    民    國   100    年    7     月    7     日
                                書記官  郭麗娟